最高法院刑事判決　　　　　　一○○年度台上字第三五五六號
上　訴　人　高文銘
選任辯護人　徐豐明律師
上　訴　人　柯泰安
上列上訴人等因違反毒品危害防制條例案件，不服台灣高等法院
高雄分院中華民國一○○年三月三十一日第二審判決（九十九年
度上訴字第一八五一號，起訴案號：台灣高雄地方法院檢察署九
十八年度偵字第二九五六四號、九十九年度偵字第二四二四號、
九十九年度毒偵字第四八七號），提起上訴，本院判決如下：
    主  文
上訴駁回。
    理  由
按刑事訴訟法第三百七十七條規定，上訴於第三審法院，非以判
決違背法令為理由，不得為之。是提起第三審上訴，應以原判決
違背法令為理由，係屬法定要件。如果上訴理由書狀並未依據卷
內訴訟資料，具體指摘原判決不適用何種法則或如何適用不當，
或所指摘原判決違法情事，顯與法律規定得為第三審上訴理由之
違法情形，不相適合時，均應認其上訴為違背法律上之程式，予
以駁回。本件上訴人高文銘上訴意旨略以：(一)原判決未說明憑以
認定高文銘以營利為目的而購入毒品之證據。依卷附電話監聽譯
文，並未顯示有人欲向高文銘購買第一級毒品海洛因，亦無高文
銘與他人約定買賣海洛因之數量、價格及約定交貨之時、地等，
此外亦無證據證明高文銘欲販賣海洛因之事實。原判決未依證據
，而以無必然關係之推論認定高文銘有營利之意圖，違背證據裁
判主義，且判決不備理由。(二)證人蔡紹元於第一審經多次傳喚未
到庭，致上訴人及辯護人無法對其詰問，自不得逕採其於警詢、
偵訊中之證詞認定事實。原判決認蔡紹元於偵查時之陳述有證據
能力，顯有違憲法第八條、第十六條之意旨。(三)依刑事訴訟法第
四十一條第一項、第四項規定，證人未於警詢筆錄簽名、蓋章或
按指印，該警詢筆錄之合法性、有效性即有欠缺。證人陳振諭於
民國九十八年十一月五日在高雄縣政府警察局林園分局第一次詢
問筆錄並未簽名，該警詢時之陳述，屬被告以外之人於審判外之
陳述，其記載是否與其陳述相符，在未究明前，自無證據能力。
原判決認其警詢筆錄有證據能力，有證據上理由矛盾之違法云云
。上訴人柯泰安上訴意旨略以：(一)柯泰安雖曾供承犯行，實則柯
泰安因受毒品殘害，又經濟狀況不佳，為求免費之毒品解癮，才
受高文銘唆使為其跑腿，且僅一次犯行。刑法第三十一條規定無
特定關係，仍以共犯論者，得減輕其刑。同法第三十條亦規定幫
助犯得減輕其刑，依柯泰安之犯罪情狀，顯可憫恕，原審卻以正
犯科刑，且量刑實過嚴苛，將致柯泰安及家人經濟困頓，情何以
堪。(二)柯泰安所參與九十八年九月十一日某時販賣第二級毒品甲
基安非他命予蔡紹元一次之犯行，雖有交付一包甲基安非他命，
但不知老闆與蔡紹元間有何約定，送貨之後亦未收取任何款項，
誤以為係常見之相互調貨，不知買賣之事，當時還向蔡紹元乞討
一些甲基安非他命施用，又無營利販賣之事證，僅為跑腿之幫助
犯角色，並非販賣甲基安非他命之共犯。至高文銘遭警逮捕後，
柯泰安始知販賣之事。嗣後蔡紹元又將該包甲基安非他命退還予
柯泰安，故應屬販賣未遂。(三)原審量刑過重，有違法則，懇祈依
刑法第五十九條酌情減輕，給予柯泰安悔過之機會云云。惟查原
判決依憑高文銘、柯泰安之部分自白，證人蔡紹元、陳振諭之證
言，扣案海洛因十二包（純質淨重共計八七點九二公克）、如原
判決附表（下稱附表）一編號1至9、附表二所示之物，卷附高雄
縣政府警察局林園分局搜索扣押筆錄，查獲照片，車牌號碼八一
七九－ＷＤ號自小客車車籍基本資料查詢影本，法務部調查局濫
用藥物實驗室鑑定書，行政院衛生署管制藥品管理局管檢字第０
九五０００四八九五號函，法務部調查局九十九年一月二十六日
調科壹字第０九九二三００二一二０號濫用藥物實驗室鑑定書，
台灣檢驗科技股份有限公司濫用藥物尿液檢驗報告，高文銘使用
之0000000000號與柯泰安所使用之00000000
00號行動電話之通訊監察譯文，高雄市立凱旋醫院濫用藥物成
品檢驗鑑定書，柯泰安所使用之上開行動電話與蔡紹元使用之0
000000000號行動電話、柯泰安所使用之上開行動電話
與不詳姓名成年人之通訊監察譯文，蔡紹元之台灣檢驗科技股份
有限公司濫用藥物尿液檢驗報告，高雄市立凱旋醫院九十九年一
月二十二日高市凱醫驗字第一二一三七號濫用藥物成品檢驗鑑定
書，柯泰安之台灣高等法院被告前案紀錄表等證據資料，資以認
定上訴人等有原判決事實欄所記載之犯罪事實，因而維持第一審
論處高文銘販賣第一級毒品，共同販賣第二級毒品二罪刑，柯泰
安共同販賣第二級毒品罪刑（累犯）之判決，駁回上訴人等在第
二審之上訴，已詳述其依憑之證據及認定之理由。並對於上訴人
等矢口否認有何販賣第一、二級毒品犯行，高文銘辯稱：伊向小
杰購買之毒品除供自己施用外，也會請朋友施用，伊毒癮很大，
每分鐘要吸一次，醒時就一直吸，一天吸很多次，每次可施用新
台幣（下同）二、三千元之量，因怕被騙，才買磅秤及分裝袋，
分裝每次施用之數量，而大量購入毒品價格較低廉且可避免查緝
云云。柯泰安辯稱：伊未販賣毒品，伊向蔡紹元所收取之二萬元
是蔡紹元欠高文銘之款。由柯泰安持用之0000000000
號行動電話於九十八年九月十一日下午一時十六分五秒與蔡紹元
所持用之0000000000號行動電話之通聯紀錄，顯示柯
泰安係去找蔡紹元拿取甲基安非他命，而非販賣甲基安非他命予
蔡紹元云云。經綜合調查證據之結果，認均不可採，已在判決內
詳予指駁，所為論述，核與卷證資料相符，從形式上觀察，並無
違背法令之情形。按認事採證、證據之取捨及證據證明力之判斷
，俱屬事實審法院之職權，苟無違背證據法則，自不能指為違法
。又販賣第一級、第二級毒品罪，並不以販入之後復行賣出為要
件。祇要以營利為目的，將毒品販入或賣出，有一於此，均屬犯
罪既遂。高文銘販入巨量之海洛因，如何非僅供己施用，其既有
毒品前科，對於販賣海洛因係屬重罪，當無不知之理，其販入海
洛因之際，如何具有販賣牟利之意圖等情，原判決均已論述甚詳
，所為判斷，並不悖乎通常一般之人日常生活經驗之定則，即不
得任意指摘為違法，據為提起第三審上訴之理由。再原判決並未
採蔡紹元之警詢陳述為認定高文銘犯罪事實之依據，蔡紹元於第
一審業經傳拘無著，其於偵查時之證言，業經具結擔保供述之正
確性，上訴人等並未敘明有何顯不可信之情況，而其證言如何具
有證據能力，原判決理由均已詳加說明。又原判決並未以陳振諭
之警詢陳述為認定高文銘犯罪事實之依據，陳振諭於九十八年十
一月五日之警詢筆錄縱有如上訴意旨所指之瑕疵，因於判決之本
旨無影響，仍不得執為上訴第三審之理由。另原判決依憑高文銘
、蔡紹元、陳振諭之證言，柯泰安與蔡紹元間於九十八年九月十
一日下午行動電話之通聯紀錄，以及蔡紹元經警採尿送驗結果，
呈甲基安非他命陽性反應等證據，認定柯泰安之犯行，對於柯泰
安與高文銘間所犯販賣甲基安非他命之行為，如何具有犯意聯絡
及行為分擔，為共同正犯。柯泰安所辯伊沒有販賣毒品，伊係找
蔡紹元拿取甲基安非他命，非販賣甲基安非他命予蔡紹元云云，
如何不足採信，均已詳述其理由，經核所為論敘均與卷內證據資
料相符，並無上訴意旨所指理由不備情形。又量刑係屬事實審法
院得依職權自由裁量之事項，茍已以行為人之責任為基礎，審酌
刑法第五十七條各款所列情狀而未逾法定刑度，即不得遽指為違
法。原判決就柯泰安部分，已說明審酌刑法第五十七條各款所列
情形及量刑之理由，既未逾法定刑度，又無濫用量刑權限之情形
，不得遽指為違法。上訴意旨置原判決之論敘於不顧，徒憑己見
，為事實上之爭辯，並對原審採證認事之職權行使，任意指摘，
難謂已符合首揭法定上訴要件。彼等上訴均違背法律上之程式，
均應予駁回。又本件既從程序上駁回，柯泰安請求依刑法第五十
九條規定酌減其刑，自無從審酌，附此敘明。
據上論結，應依刑事訴訟法第三百九十五條前段，判決如主文。
中    華    民    國  一○○  年    六    月   三十   日
                      最高法院刑事第十二庭
                          審判長法官  陳  世  淙  
                                法官  陳  東  誥  
                                法官  何  菁  莪  
                                法官  許  錦  印  
                                法官  施  俊  堯  
本件正本證明與原本無異
                                      書  記  官  
中    華    民    國  一○○  年    七    月    五    日
                                                       s